【裁判字號】    91,易,1480
【裁判日期】    920522
【裁判案由】    贓物
【裁判全文】
臺灣桃園地方法院刑事判決                        九十一年度易字第一四八號
    公  訴  人  臺灣桃園地方法院檢察署檢察官
    被      告  乙○○
    選任辯護人  林姿瑛律師
右列被告因贓物案件，經檢察官聲請簡易判決處刑（九十年度偵字第一三六三號）
，本院改依通常程序審理，判決如左：
    主  文
乙○○無罪。
    理  由
一、公訴人聲請簡易判決處刑意旨略以：被告乙○○於民國八十七年九月二十日，向
    丁○○（聲請簡易判決處刑書誤載為黃豐年）買受坐落桃園縣八德市○○段六五
    之六三號（經重測後，現為桃園縣八德市○○段一六０五地號），門牌為同市○○路○段九四一號房屋一棟，含後方水利地上之石棉瓦增建部分。乙○○明知該
    石棉瓦增建部分，乃莊梧桐（年籍不詳）於不詳時間，未經台灣省石門農田水利
    會同意，竊佔同段六五之七五地號（重測後為桃園縣八德市○○段為一五九五地
    號）為屬台灣省石門農田水利會所有之水利用地建築之違章建物，屬於贓物，仍
    予買受之，因認被告涉犯刑法第三百四十九條第二項之故買贓物罪嫌。
二、按犯罪事實應依證據認定之，無證據不得推定其犯罪事實；不能證明被告犯罪者
    ，應諭知無罪之判決，刑事訴訟法第一百五十四條、第三百零一條第一項分別定
    有明文。又所謂認定犯罪事實之證據，係指足以認定被告確有犯罪行為之積極證
    據而言，如未發現相當證據，或證據不足以證明，自不能以推測或擬制之方法，
    以為裁判基礎。又認定不利於被告之事實，需依積極證據，茍積極證據不足為不
    利於被告事實之認定時，即應為有利於被告之認定，更不必有何有利之證據，此
    有最高法院四十年台上字第八六號、三十年上字第八一六號判例可供參照。
三、查公訴人認被告涉有前開故買贓物之罪嫌，係以右揭事實業據被告乙○○坦承不
    諱，被告並稱：於買受後，已向台灣省石門農田水利會申請購買，該會原則同意
    ，惟應先將違建拆除等語，且提出不動產買賣契約書及台灣省石門農田水利會八
    德工作站函影本各一份在卷為憑。又前開石棉瓦增建部分，乃竊佔台灣省石門農
    田水利會所有之桃園縣八德市○○段六五之七五地號（重測後為桃園縣八德市○○段為一五九五地號）水利用地而建一節，業據台灣省石門農田水利會管理員楊
    來春陳述在卷，並經檢察官到場勘驗及委請桃園縣八德地政事務所測量無訛，有
    該所土地複丈成果圖及土地登記簿謄本各一份存卷可查。綜此，被告明知前開石
    棉瓦增建部分乃竊佔台灣省石門農田水利會水利用地所建之贓物，仍予買受，其
    故買贓物之犯嫌已事證明確為其論據，訊之被告堅決否認有何故買贓物之犯行，
    辯稱：伊買系爭房屋當時有土地及房屋權狀，並沒有買水利地，當時也未測量，
    登記的出賣人雖然是丁○○，但當時是丙○○○與之接洽，她當時說房子後方之
    水利地，水利會已經分割出來，將來使用人可以買，伊買了之後並未增建，伊沒
    有故買贓物之意思等語，辯護人為被告辯護略稱：意圖為自己或第三人不法之利
    益，而竊佔他人之不動產者，為竊佔罪，竊佔罪之犯罪所得為「使用不動產之不
    法利益」，又刑法上之贓物罪，原在防止因竊盜、詐欺，侵占各罪被奪取或侵占
    之物難於追及或回復，故其前提要件，必須犯前開各罪所得之物，始得稱為贓物
    ，贓物罪所指「贓物」以「物」為限，應不包括竊佔罪之「使用不動產之不法利
    益」，又被告向丁○○所買受者乃「坐落同段六五之六三地號土地，其上門牌號
    碼同市○○路○段九四一號之房屋一棟及該房屋後方水利地上之地上物，並未買
    受系爭遭竊佔之水利地」或其「土地使用權」之事實有買賣契約書可證，再被告
    於買受該房屋後雖有就地整建情形，但並未增加使用系爭土地之面積，且被告當
    時係以高達新台幣（下同）八百十萬元之價格購買前開六五之六三地號土地及其
    上房屋，顯見被告並無貪小便宜之意，其當時應是相信出賣人所稱水利會將房屋
    所佔用之水利地出售予使用人云云。
四、經查：
    (一)被告於八十七年九月二十日，以八百十萬元向證人丁○○買受坐落桃園縣八德
      市○○段六五之六三地號土地一筆（經重測後，現為桃園縣八德市○○段一六
      ０五地號），及其上門牌號碼為同市○○路○段九四一號房屋一棟，有被告所
      提出之不動產買賣契約書一份在卷可稽（見本院桃園簡易庭九十一年度桃簡字
      第三八五號卷第十五、十六頁），並據證人即當時書寫不動產買賣契約書之代
      書甲○○於本院九十一年十二月二十六日訊問時結證在卷，且該土地及房屋已
      於八十七年十月十四日完成所有權移轉登記，有卷附之土地及建築改良物登記
      簿謄本附卷可按，堪認此為真實。又被告所辯伊購買系爭房屋當時是與丙○○○接洽一節，業經證人丁○○於本院九十二年二月二十四日訊問時結證在卷（
      其略稱：桃園縣八德市○○路○段九四一號的房屋一棟是我的，是由我的名下
      移轉登記給被告乙○○。當時賣房屋的時候，沒有跟被告到現場，當時是丙○○○跟被告辦理房屋買賣的，【為何登記你名下的房屋是由丙○○○出面？】
      丙○○○當時僅是將房屋信託在我名下，因為丙○○○要向銀行貸款還房屋的
      貸款沒有辦法，所以將房屋登記在我名下，再去向另外一家銀行貸款來還原來
      的房屋貸款，【整個買賣過程你都沒有跟被告接觸過嗎？】我僅在代書那邊辦
      理過戶的時候有碰面而已，房屋我都沒有看到，真正的所有權人就將房屋賣掉
      等語），亦堪信屬實。
    (二)又依卷附之地籍圖謄本（見八十九年度他字第二０三二號卷第十頁）比對卷附
      之土地複丈成果圖（見同卷第五十七頁），被告所購買之系爭房屋除坐落於八
      德市○○段六五之六三地號土地外，尚佔用同地段六五之七八地號土地全部及
      部分六五之七五地號等土地，而查同段六五之七八及六五之七五地號等二筆土
      地均屬台灣省石門農田水利會所有，其中六五之七五地號土地係於八十七年七
      月二日分割自同地段六五之四地號，使用地類別為水利地（見同卷第五十八頁
      ），六五之七八地號土地則於八十八年七月二十日分割自同地段六五之四地號
      ，使用地類別亦為水利地（見本院卷第一０八頁），堪認系爭房屋確佔用到八
      德市○○段六五之七八及六五之七五地號等二筆土地無誤。而被告所辯當時丙○○○與之接洽，有說房子後方之水利地，水利會已經將之分割出來，將來使
      用人可以購買等語，雖因證人丙○○○經本院傳喚未到庭而無從查證，惟依前
      開所述，桃園縣八德市○○段六五之七五地號土地確實於八十七年七月二日即
      已分割登記完畢，又依被告所提出之土地即建築改良物所有權狀影本（見同卷
      第十一、十二頁），系爭土地之面積僅有三十七平方公尺，建物面積為一０六
      ‧三二平方公尺，地面層之建物面積為二五‧七一平方公尺，經合法登記之土
      地及建物面積既均如此小，而被告係以達八百十萬元之高價購買，依經驗法則
      判斷，證人丙○○○應曾告知被告爭房屋後方之水利地將來可以承購，被告並
      因信其所言而購買系爭房屋無誤，是堪信被告所辯應非屬無稽。
    (三)再查被告所提出之前揭不動產買賣契約書，其上記載之買賣條件為「一乙方（
      按即賣主丁○○）願將其所有後列標示不動產出賣於甲方（按即被告）‧‧‧
      二不動產標示：土地：八德市○○段陸伍－陸參地號建第壹筆面積參柒平方公
      尺所有權全部。建物：八德市○○段六五之六三地號所在門牌號碼為同市○○
      路○段玖肆壹號建物四七八五號所有權全部。參層樓房乙棟連同後面水利地地
      上一切設施在內‧‧‧」，堪認被告當時所購買僅有系爭房屋連同八塊段六五
      之六三地號土地一筆，前開系爭房屋所佔用水利地並未在買賣標的之內無誤，
      是其所辯當時並未購買水利地等語應屬可信。
    (四)次查，被告購買系爭房屋之時，系爭房屋即已佔用前揭水利地，除有前揭不動
      產買賣契約書可稽外，亦據證人即本件之告發人戊○○於本院九十二年四月十
      七日訊問時證述在卷（其略稱：被告房屋後面之石棉瓦房子原來就有，卷附八
      十九年拍攝之現場照片內之花圃是伊在六十八年就蓋，原本即蓋那樣等語），
      又被告之前手即證人丁○○於本院審理中已證稱系爭房屋當時是丙○○○為向
      銀行貸款而登記在伊名下，而依卷附之土地及建築改良物登記簿謄本之記載，
      系爭房屋之第一次所有權登記之所有權人即為丙○○○，證人丁○○於檢察官
      八十九年十月十三日訊問時又證稱當時之房子、鐵皮屋是前手蓋的，前手是莊
      梧桐（按即丙○○○之配偶）等語，是系爭房屋所佔用前揭水利地之部分應係
      丙○○○或莊梧桐所興建無誤。
    (五)按土地與房屋為個別不同之不動產，並不因房屋蓋於土地上而附合於土地成為
      單一之不動產，系爭房屋雖部分佔用前揭水利地，惟房屋既係由丙○○○或莊
      梧桐所出資興建，該房屋即屬丙○○○或莊梧桐所有，顯非竊佔所得之贓物，
      丙○○○再將之轉售予被告，被告自不成立故買贓物罪，是公訴意旨以被告明
      知該石棉瓦增建部分，為莊梧桐（年籍不詳）於不詳時間，未經台灣省石門農
      田水利會同意，竊佔同段六五之七五號為屬台灣省石門農田水利會所有之水利
      用地建築之違章建物，屬於贓物，仍予買受之，認被告涉犯刑法第三百四十九
      條第二項之故買贓物罪嫌，實屬誤會。
    (六)此外，復查無其他積極之證據足以證明被告確有公訴意旨所指之故買贓物之犯
      行，被告被訴故買贓物之犯行即屬不能證明，自應依法諭知被告無罪之判決。
    (七)至被告因買受系爭房屋而占有使用前揭水利地之行為，是否另涉有收受贓物罪
      或竊佔罪，因未據檢察官起訴，本院無從審究，應由檢察官另行審酌辦理，附
      此敘明。
五、本件檢察官原聲請簡易判決處刑，本院認有刑事訴訟法第四百五十一條之一第四
    項但書第三款所定之應為無罪之情形，而改依通常程序審判，併此敘明。
據上論斷，應依刑事訴訟法第四百五十二條、第三百零一條第一項，判決如主文。
本案經檢察官郭靜文到庭執行職務。
中      華      民      國    九十二    年      五      月    二十二    日
                                  臺灣桃園地方法院刑事第六庭
                                      法  官  林  春  鈴
右正本證明與原本無異。
如不服本判決，應於判決送達後十日內向本院提出上訴狀( 應附繕本 )，上訴於
臺灣高等法院。
                                      書記官  江  世  亨
中        華        民        國   九十二   年   五   月    二十六    日


司法院資訊處製作；財團法人民間司法改革基金會備份。
